【裁判字號】    98,上易,295
【裁判日期】    990129
【裁判案由】    侵權行為損害賠償
【裁判全文】
臺灣高等法院高雄分院民事判決         98年度上易字第295號
上  訴  人  丙○○
被 上 訴人  乙○○
訴訟代理人  甲○○
上列當事人間請求侵權行為損害賠償事件，上訴人對於民國98年
9 月30日臺灣高雄地方法院98年度重訴字第129 號第一審判決提
起上訴，本院於民國99年1 月20日言詞辯論終結，判決如下：
    主  文
上訴駁回。
第二審訴訟費用由上訴人負擔。
    事實及理由
一、本件被上訴人起訴主張：上訴人於民國96年7 月18日中午12
    時30分許，駕駛車牌號碼DQ-5459 號自用小客車（下稱系爭
    小客車），沿高雄縣林園鄉○○路○ 段由南向北行駛，行經
    該路段與鳳林路1 段42巷之交岔口時，疏未注意車前狀況及
    超速以時速80公里行經該路口，適被上訴人騎乘車牌號碼92
    3-QBX 號輕型機車（下稱系爭機車），沿高雄縣林園鄉○○
    路○ 段42巷由西向東行駛，上訴人見狀避煞不及，致系爭小
    客車車頭撞擊系爭機車之右側車身，被上訴人因而飛撞至系
    爭小客車前擋風玻璃後再滾落地面，受有左腳足踝骨折併骨
    髓炎、左鎖骨骨折、第三至第五胸椎壓迫性骨折併下半身癱
    瘓、左大腿2 公分傷口併血腫、左肩胛骨骨折及左側第二至
    第五肋骨骨折等之重傷害，被上訴人因此支出醫療費用新台
    幣（下同）383,748 元、醫療用品費用64,925元、看護費用
    125,400 元（96年7 月26日起至96年9 月30日止之看護費）
    、及交通費用15,350元。又被上訴人因本件交通事故造成下
    半身癱瘓，完全喪失勞動能力，依勞動基準法第54條第1 項
    第1 款規定，勞工之強制退休年齡為65歲，被上訴人於本件
    交通事故發生時係57歲，算至65歲退休，尚有8 年之工作期
    間，以勞工基本工資每月17,280元計算，每年工作收入為20
    7,360 元（17,280元×12=207,360元），按霍夫曼計算式扣
    除中間利息後，被上訴人共計受有喪失勞動能力損害1,425,
    463 元（207,360 元×6.0000000 ×100%＝1,425,463 元，
    元以下四捨五入）。另被上訴人下半身癱瘓，終身之生活起
    居均賴親屬看護照料，依內政部統計處公布之96年我國女性
    平均壽命為81.9歲，被上訴人得請求自96年10月起至國人女
    性平均壽命81歲止共24年之看護費用損害，以每日看護費用
    1,000 元計算，每年為365,000 元（1,000 元×365 日=365
    ,000元），按霍夫曼計算式扣除中間利息後，被上訴人所得
    請求之看護費用為5,856,488 元（365,000 元×16.0000000
    ＝5,856,488 元）。再者，被上訴人因本件交通事故致下半
    身癱瘓，終身無法行走，精神上受有極大之痛苦，請求上訴
    人賠償精神慰藉金2,000,000 元，合計受損之金額為9,871,
    374 元（383,748 元+64,925 元+125,400元+15,350 元+1,4
    25,463元+5,856,488元+2,000,000元=9,871,374元），爰依
    民法第184 條第1 項、第192 條之2 、第193 條第1 項、第
    195 條第1 項之法律關係，提起本件訴訟等語。並聲明求為
    判決：(一)上訴人應給付被上訴人9,871,374 元，及自附帶民
    事起訴狀繕本送達翌日即97年10月15日起至清償日止按年息
    5%計算之利息。(二)願供擔保請准宣告假執行。
二、上訴人則以：被上訴人係無照駕駛且闖越紅燈，就本件交通
    事故之發生與有過失，其請求精神慰撫金之金額過高，又其
    已領得強制汽車責任保險理賠金125 萬元，應予扣除等語置
    辯。並答辯聲明求為判決：(一)被上訴人之訴駁回。(二)如受不
    利判決，願供擔保請准宣告免為假執行。
三、原審判決上訴人應給付被上訴人1,411,413 元《包括醫療費
    用383,748 元、醫療用品費用64,925元、交通費15,350元、
    看護費用125,400 元、喪失勞動能力損害1,425,463 元、精
    神慰撫金100 萬元、自96年10月1 日起24年間之看護費用5,
    856,490 元，合計8,871,376 元，扣除被上訴人就本件交通
    事故應負70% 之責任及已領取強制汽車責任保險金額125 萬
    元後，上訴人應給付被上訴人1,411,413 元｛〔8,871,376
    元×（1-70% ）〕－1,250,000 元＝1,411,413 元｝》，及
    自97年10月15日起至清償日止，按年息5%計算之利息；並駁
    回被上訴人其餘之請求。上訴人就敗訴部分不服，提起上訴
    ，上訴聲明求為判決：(一)原判決不利於上訴人部分廢棄。(二)
    上開廢棄部分，被上訴人在第一審之訴駁回。被上訴人則答
    辯聲明求為判決: 駁回上訴。（被上訴人就敗訴部分未聲明
    不服而告確定）。
四、兩造不爭執事項如下：
  (一)上訴人於96年7 月18日中午12時30分許，駕駛系爭小客車，
    沿高雄縣林園鄉○○路○ 段由南向北行駛，行經該路段與鳳
    林路1段42 巷之交岔路口時，疏未注意車前狀況，及超速以
    時速80公里行經該路口，適無駕駛執照之被上訴人（39年2
    月2 日生）騎乘系爭機車，沿高雄縣林園鄉○○路○段42巷
    由西向東行駛，因闖紅燈，致上訴人避煞不及，系爭小客車
    車頭撞擊系爭機車之右側車身，被上訴人因而受有左腳足踝
    骨折併骨髓炎、左鎖骨骨折、第三至第五胸椎壓迫性骨折併
    下半身癱瘓、左大腿2 公分傷口併血腫、左肩胛骨骨折及左
    側第二至第五肋骨骨折之傷害。上訴人所犯過失重傷害罪，
    業經原審以97年度交簡上字第240 號判處有期徒刑3 月確定
    。
  (二)被上訴人因本件交通事故致下半身癱瘓，完全喪失勞動能力
    ，且終身需人看護，其喪失勞動能力之損害及自96年10月1
    日起24年間之看護費用分別為1,425,463 元、5,856,488 元
    。
  (三)被上訴人因本件交通事故受傷，已支出醫療費383,748 元、
    醫療用品費用64,925元、交通費15,350元、看護費用125,40
    0 元（96年7 月26日起至96年9 月30日止）。
  (四)被上訴人因本件交通事故已領得強制汽車責任保險理賠金1,
    250,000 元。
五、兩造爭執事項如下：(一)本件交通事故被上訴人之與有過失責
    任比例為何？(二)被上訴人因本件交通事故，得請求精神慰撫
    金金額及損害賠償金額各為何？茲就此爭執點分述如下:
（一）本件交通事故被上訴人之與有過失責任比例為何？
  1.按機車駕駛人固應考領駕駛執照始可騎乘機車，惟此乃行政
    上管理之措施，與駕駛人就交通事故之發生是否有過失無涉
    ，意即駕駛人就交通事故之發生是否有過失，仍應斟酌當時
    行車狀況為客觀認定，是被上訴人雖無機車駕駛執照而騎乘
    系爭機車，亦不能因此即認被上訴人就本件交通事故之發生
    有過失。又上訴人未能舉證證明本件交通事故之發生係因被
    上訴人未考領機車駕駛執照、無騎乘機車之能力即騎乘系爭
    機車上路所造成，故上訴人主張被上訴人無照駕駛，就本件
    交通事故之發生與有過失云云，不足採信。
  2.查，上訴人於96年7 月18日中午12時30分許，駕駛系爭小客
    車，沿高雄縣林園鄉○○路○ 段由南向北行駛，行經該路段
    與鳳林路1 段42巷之交岔路口時，疏未注意車前狀況，及超
    速以時速80公里之超速行經該路口，適被上訴人騎乘系爭機
    車，沿高雄縣林園鄉○○路○段42巷由西向東行駛，因闖紅
    燈，致上訴人避煞不及，系爭小客車車頭撞擊系爭機車之右
    側車身，被上訴人因而受有左腳足踝骨折併骨髓炎、左鎖骨
    骨折、第三至第五胸椎壓迫性骨折併下半身癱瘓、左大腿2
    公分傷口併血腫、左肩胛骨骨折及左側第二至第五肋骨骨折
    之傷害等情，為兩造所不爭執，是就本件交通事故之發生，
    係因上訴人疏未注意車前狀況及超速，暨被上訴人闖紅燈所
    造成，兩造就本件交通事故之發生均有過失，被上訴人因本
    件交通事故而受有左腳足踝骨折併骨髓炎、左鎖骨骨折、第
    三至第五胸椎壓迫性骨折併下半身癱瘓、左大腿2 公分傷口
    併血腫、左肩胛骨骨折及左側第二至第五肋骨骨折之傷害，
    其所受之傷害與上訴人之過失行為間顯有相當因果關係，故
    被上訴人請求上訴人賠償，自屬有據。又本院斟酌兩造對本
    件交通事故發生之過失情節、程度等一切情狀，認上訴人及
    被上訴人就本件交通事故應分別負擔30% 、70% 之過失責任
    ，亦即被上訴人僅得就其損害金額30% 向上訴人請求賠償。
（二）被上訴人因本件交通事故，得請求精神慰撫金金額及損害
      賠償金額各為何？
  1.查，被上訴人因本件交通事故而受有左腳足踝骨折併骨髓炎
    、左鎖骨骨折、第三至第五胸椎壓迫性骨折併下半身癱瘓、
    左大腿2 公分傷口併血腫、左肩胛骨骨折及左側第二至第五
    肋骨骨折之傷害，且下半身癱瘓，終身行動起居均須依賴他
    人看顧照料，本院審酌被上訴人之傷勢、未曾就學、於本件
    交通事故發生前經營撞球店、94年間至96年間無申報薪資所
    得、於95年間有利息收入7,732 元、有93年出廠之汽車1 輛
    ；上訴人係高職肄業、目前在家協助父親經營檳榔攤、無固
    定收入、96年間有薪資所得124,001 元、名下有房屋、土地
    各1 筆及汽車1 輛，此有94年至96年稅務電子閘門財產所得
    調件明細表在卷可參（見原審卷第20頁至第25頁），並為兩
    造所不爭執，原審認被上訴人得請求精神慰撫金為1,000,00
    0 元較為適當，並無不合，上訴人主張被上訴人請求精神慰
    撫金之金額過高云云，不足採信。
  2.次查，被上訴人主張其因本件交通事故而受有醫療費用383,
    748 元、醫療用品費用64,925元、交通費15,350元、看護費
    用125,400 元、喪失勞動能力損害1,425,463 元、及自96年
    10月1 日起24年間之看護費用5,856,488 元之損害，合計金
    額為7,871,374 元（383,748 元+64,925 元+15,350 元+125
    ,400元+ 1,425,463 元+5,856,488元=7,871,374元）等情，
    為兩造所不爭執，連同精神慰撫金為1,000,000 元，總共8,
    871,374 元（7,871,374 元+1,000,000元=8,871,374元），
    惟被上訴人與有過失，上訴人就本件交通事故僅應負30% 之
    過失責任，已如前述，故本院認應減輕上訴人70% 之賠償金
    額，減輕後，被上訴人得請求上訴人賠償之金額為2,661,41
    3 元（8,871,374 元×30%=2,661,413 元，元以下進位），
    扣除被上訴人已依強制汽車責任保險法規定領取之1,250,00
    0 元後，其得請求上訴人賠償之金額為1,411,413 元（2,66
    1,413 元－1,250,000 元=1,411,413元）。又自96年10月1
    日起24年間之看護費用部分，被上訴人於原審僅請求5,856,
    488 元，原審判准5,856,490 元，就超過5,856,488 元部分
    雖屬訴外裁判，惟按過失責任比例計算後，被上訴人得請求
    賠償之總金額仍相同，併此明。
六、綜上所述，被上訴人本於民法第184 條第1 項、第192 條之
    2 、第193 條第1 項、第195 條第1 項之法律關係，請求上
    訴人給付1,411,413 元，及自附帶民事起訴狀繕本送達翌日
    即97年10月15日起至清償日止按年息5%計算之利息，為有理
    由，應予准許。是原審就上開應准許部分，為上訴人敗訴之
    判決，並為假執行之宣告，於法尚無不合。上訴意旨求予廢
    棄改判，為無理由，應予駁回。
七、據上論結，本件上訴為無理由，依民事訴訟法第449 條第1
    項、第78條，判決如主文。
中    華    民    國    99    年    1     月    29    日
                            民事第三庭
                                審判長法官  張國彬
                                法      官  甯  馨
                                法      官  鄭月霞
以上正本證明與原本無異。
本件不得上訴。
中    華    民    國    99    年    2     月    1     日
                                書  記  官  白  蘭

司法院資訊處製作；財團法人民間司法改革基金會備份。
